【裁判字號】    97,玉易,6
【裁判日期】    970630
【裁判案由】    傷害
【裁判全文】
臺灣花蓮地方法院刑事判決               97年度玉易字第6號
聲  請  人  臺灣花蓮地方法院檢察署檢察官
被      告  甲○○
選任辯護人  黃健弘律師
上列被告因傷害案件，經檢察官聲請簡易判決處刑（96年度偵續
字第3 號），本院認不宜以簡易程序審理，逕改以通常程序審理
，並判決如下：
    主  文
甲○○無罪。
    理  由
一、公訴意旨略以：被告甲○○於民國94年4 月17日下午，在花
    蓮縣玉里鎮長良里171 號住處，因見告訴人即被害人乙○○
    扯破該處紗門後進入屋內咆哮，即與之互相拉扯，嗣並基於
    傷害人身體之犯意，與告訴人互毆，致告訴人受有左眼瞼淤
    青、左頸、前胸右膝擦傷、右肩軀幹右手淤青等傷害，因認
    被告涉犯刑法第277條第1項之傷害罪嫌等語。
二、公訴意旨認被告涉犯上揭罪嫌，無非以：告訴人之指訴、行
    政院衛生署花蓮醫院診斷書、監視錄影畫面及臺灣花蓮地方
    法院檢察署檢察官勘驗筆錄等證據，為其主要論據。訊據被
    告固不否認告訴人有於94年4月17日下午2時許，前往被告位
    在花蓮縣玉里鎮長良里171 號住處，惟堅詞否認有何傷害犯
    行，辯稱：並無與告訴人有肢體上接觸或毆打告訴人，且依
    當時監視錄影畫面，並未見告訴人受傷，而告訴人於本次爭
    執中尚誣告被告之先生劉石亭及兒子劉峻源，而遭法院判刑
    ，顯見其指訴有所不實而難採信。縱被告確有傷害行為，亦
    係因告訴人破壞被告家中紗門，並侵入被告家中挑釁而出於
    正當防衛之舉等語。經查：
    (一)本案發生後，被告已將裝設在其住處門口之監視錄影畫面
      ，會同裝設之中興保全股份有限公司之技術人員燒製為光
      碟，經本院就本案被告另訴告訴人涉傷害、毀損、誣告及
      當時亦同在場之劉進財涉及偽證案件（本院95年度玉訴字
      第2 號，該案件乙○○所犯傷害、毀損部分業經臺灣高等
      法院花蓮分院以96年度上訴字第186 號判決有罪確定、涉
      犯誣告劉石亭、劉峻源部分現上訴最高法院審理中；劉進
      財部分則因劉進財業已死亡而判決不受理）勘驗被告與告
      訴人及劉進財間發生衝突，監視設備所錄得之情形，並製
      有勘驗筆錄在卷足憑（參本院95年度玉訴字第2 號卷第64
      頁）。而該監視設備之錄影畫面，雖有不連續之跳秒情形
      ，然經本院於上開95年度玉訴字第2 號案件審理時函詢裝
      設該監視系統之中興保全股份有限公司，該公司函復稱：
      本公司之技術人員已會同客戶甲○○將錄影內容燒錄光碟
      交警方查明，又因該監視系統監視器主機參數設定為位移
      錄影，非全日錄影，故光碟影像內容有跳秒情況乃屬此設
      定下之正常情形，又所謂「位移偵測錄影」，乃係有物體
      在監視範圍內移動才錄，如此設定可增加硬碟使用效率，
      延長錄影時間，但由於有變化才錄影，故錄影資料會有時
      間不連續狀況。假設位移敏感度過低或畫面無變化，將不
      會啟動錄影機等語。且臺灣高等法院花蓮分院於96年度上
      訴字第186 號案件審理時，亦曾將該錄影光碟送內政部警
      政署刑事警察局鑑定，亦僅認錄製時間間格有非均一性，
      且有不連續畫面情形，未便判是否經剪接變造等情，業據
      本院調取上開95年度玉訴字第2 號案件全卷查核無訛。是
      前揭錄影光碟並未有確係經剪接、變造之確實證據，而內
      政部警政署刑事警察局函所示之不連續畫面，亦顯係因監
      視錄影設備為位移偵測錄影所致。復衡上開光碟既係保全
      公司之技術人員配合取出燒錄，衡情應無配合變造之動機
      ，且勘驗結果畫面中出現之人物，均經被告及告訴人供稱
      係渠等本人無誤。準此，應可判斷上開錄影光碟並無經剪
      接、變造情事，而足採為本案判斷之依據。
    (二)告訴人確受有左眼瞼淤青、左頸、前胸右膝擦傷、右肩軀
      幹右手淤青等傷害一情，有告訴人所提行政院國軍退除役
      官兵輔導委員會玉里榮民醫院（以下簡稱榮民醫院）及行
      政院衛生署花蓮醫院（以下簡稱花蓮醫院）之診斷證明書
      在卷可稽。經本院向前揭2 醫院分別調取告訴人之就醫病
      歷查核結果：告訴人係於本案衝突發生未幾之94年4 月17
      日下午2 時29分前往榮民醫院急診，復於翌日前往花蓮醫
      院就診，且2 醫院病歷所載告訴人受傷之位置亦大致相符
      ，有該2 醫院之病歷在卷可稽。再者，經本院再次勘驗，
      並綜合本院審理本院95年度玉訴字第2 號案件時之勘驗筆
      錄，本案案發過程為：告訴人先行徒手用力拉扯被告住處
      之紗門，致紗門上紗窗破損後，接著可見有一木棍自破損
      紗窗伸出揮舞，及至告訴人用力將已扣住之紗門扯開後，
      告訴人曾進入屋內一段時間，嗣則並向門外扯出屋內圓桌
      丟棄，告訴人並因而重心不穩而跌坐在屋外水泥地上。而
      在告訴人進入屋內迄跌坐門外期間，因錄影設備設置位置
      及角度，告訴人僅有約下半身影為監視設備所錄而無從錄
      得屋內之情況，然從所錄得告訴人身影動態變化可知，告
      訴人進入屋內後確有拉扯之情形。而被告於本案及本院95
      年度玉訴字第2 號案件中供稱：告訴人將門都拉壞，鉤子
      也壞掉，伊在門尚未被拉開前，就已經拿棍子往外刺，後
      來棍子被乙○○拿走，乙○○侵入伊家中，並以木棍毆打
      伊頭部及右手，等語（參本院卷第83頁、本院95年度玉訴
      字第2號卷第101頁至第102頁、臺灣花蓮地方法院檢察署9
      4年度發查字第339號卷第11頁），而被告亦因此受有左頭
      皮血腫、右手第2 指背瘀血、左前額擦傷之傷害。則本院
      綜合上開各情，可認被告與告訴人確有發生爭執，並進而
      互相拉扯毆打之情形，應堪認定。被告辯稱與告訴人並無
      任何肢體接觸云云，不足採信。告訴人所受之傷害，確係
      與被告拉扯互毆所致，應堪認定。
    (三)按對於現在不法之侵害，而出於防衛自己或他人權利之行
      為不罰，又行為不罰者，應諭知無罪之判決，刑法第23條
      前段、刑事訴訟法第301條第1項分別定有明文。次按正當
      防衛為阻卻違法事由之一，必須具備存在現時不法侵害之
      緊急防衛情狀及所實施者為客觀上必要之防衛行為等要件
      ；又緊急防衛行為是否客觀必要，應就侵害或攻擊行為之
      方式、重輕、緩急與危險性等因素，並參酌侵害或攻擊當
      時防衛者可資運用之防衛措施等客觀情狀而做判斷，其標
      準乃在於一個理性之第三人處於防衛者所面臨之狀況，是
      否亦會採取同樣強度之防衛行為，亦即只要是有效排除不
      法侵害且造成損害最輕微之防衛行為即可，並無以出於不
      得已之唯一手段為要件，也無須考慮所保護之法益是否優
      越於所侵害之法益之法益平衡問題，而且防衛者能否以逃
      避、迂迴方式取代直接反擊行為，亦在所不問。本案案發
      時，係告訴人先強力拉扯破壞被告住處紗門而侵入被告住
      處，其間並有拉扯互毆之行為，告訴人甚且將被告屋內之
      用餐圓桌扯出丟棄屋外之行為，而此等傷害毀損之犯行，
      復已據法院判處罪刑確定，自係現在不法之侵害無訛。而
      觀以衝突過程中，被告發現住處遭人破壞門戶侵入而持棍
      棒朝屋外揮舞，而在告訴人跌出屋外後，亦無任何追打告
      訴人之情形，則被告所辯係為排除告訴人現時不法侵害之
      正當防衛行為，即非全然不可採信。此外，復斟酌被告所
      用之強制力程度非重、告訴人僅受淤青及擦傷，受傷情節
      尚輕、告訴人之不法侵害行為之方式等因素，堪認被告所
      為之防衛行為，尚未逾必要之程度。從而，本件被告雖有
      傷害告訴人之行為，然應認係對於現在不法之侵害，而出
      於防衛自己身體之行為，依前開說明，被告之行為自屬不
      罰。
三、綜上所述，本件被告雖有傷害告訴人身體之行為，然係告訴
    人對被告先為現時不法侵害之行為，被告為防衛自己之權利
    ，採取有效且未逾越必要範圍之防衛行為，自屬不罰。此外
    ，復查無其他積極證據足認被告有公訴意旨所指之傷害犯行
    ，依前開說明，自應為被告無罪之諭知，以免冤抑。
據上論斷，爰依刑事訴訟法第301條第1項，判決如主文。
本案經檢察官孫源志到庭執行職務。
中    華    民    國    97    年    6     月    30    日
                  刑事第二庭    法  官  林恒祺
上列正本證明與原本無異。
如對本判決不服，應於送達後10日內，向本院提出上訴狀（上訴
狀應記載具體上訴理由並應抄附繕本）告訴人或被害人如對於本
判決不服者，應具備理由請求檢察官上訴，其上訴期間之計算係
以檢察官收受判決正本之日期為準。
中    華    民    國    97    年    7     月    1     日
                                書記官


司法院資訊處製作；財團法人民間司法改革基金會備份。
